臺灣苗栗地方法院刑事判決　　　　　　　　　　　　　九十二年度訴字第一００號
　　公　訴　人　臺灣苗栗地方法院檢察署檢察官
　　被　　　告　丁○○
　　選任辯護人　汪團森律師
右列被告因毒品危害防制條例案件，經檢察官提起公訴（八十九年度偵字第五０一二
號），本院判決如左：
    主  文
丁○○連續轉讓第一級毒品，累犯，處有期徒刑貳年陸月。扣案之海洛因參包（其中
壹包淨重零點參陸公克；包裝重零點貳壹公克、另貳小包合計淨重零點零貳公克；包
裝重零點捌捌公克）均沒收銷燬之。
被訴販賣第一級毒品部分無罪。
    事  實
一、丁○○於民國八十四年間，因違反麻醉藥品管理條例案件，為臺灣新竹地方法院
    判處有期徒刑五月，如易科罰金以三百元折算一日，於八十五年一月三日經上訴
    駁回確定，並於同年六月二十七日易科罰金執行完畢。不知悔改，復基於轉讓第
    一級毒品海洛因（下稱海洛因）之概括犯意，自八十九年八月中旬某日起，至同
    年九月二十七日被查獲止，連續多次在苗栗縣後龍鎮○○街二０八號或不詳地點
    ，無償轉讓不詳數量的海洛因予丙○○及甲○○二人施用（各次轉讓的詳細時間
    不詳）。同年九月二十七日下午四時許，警方在新竹市○○路與勝利路交叉路口
    ，查獲乙○○持有海洛因零點七公克（臺灣新竹地方法院檢察署偵辦中），因乙○○供稱該海洛因，係在苗栗縣後龍鎮○○街二０八號向丁○○所購買（丁○○
    涉犯販賣海洛因部分詳後述），乙○○並已於同日下午二時許，以其所使用的0
    000000000號行動電話，與丁○○所使用的0000000000號行
    動電話（為丁○○之父蔡俊夫所申請）聯絡，約定於當日欲前往上開地點，向丁○○購買海洛因。旋經警於同日下午五時三十分許，在上開處所前，在戊○○（
    業據檢察官為不起訴處分）所駕駛，搭載陳明仁、余俊泓、賴進均等人的Ｗ四—
    八０五０號自用小客車上，查獲丁○○放在車上的海洛英一包（淨重零點參陸公
    克；包裝重零點貳壹公克），隨即在上址查獲丁○○、丙○○、甲○○在該處施
    用毒品海洛因（丁○○、丙○○、甲○○施用毒品部分，業據檢察官另行偵辦）
    ，並在上址的客廳扣得海洛英二小包（合計淨重零點零貳公克；包裝重零點捌捌
    公克），及在丁○○身上查獲一包海洛英（淨重零點玖捌公克；包裝重零點壹玖
    公克；此部分業經本院八十九年度訴字第三六七號判決沒收銷燬），而悉上情。
二、案經新竹市警察局第二分局報請臺灣新竹地方法院檢察署呈請臺灣高等法院檢察
    署檢察長令移臺灣苗栗地方法院檢察署檢察官偵查起訴。
    理  由
一、訊據被告丁○○坦承有於上開時地為警查獲海洛因，但否認有無償轉讓海洛因予
    丙○○及甲○○二人施用，辯稱：未轉讓，且警察是違法搜索，扣押物品不得作
    為證據云云。經查：
    (一)按被告以外之人於審判外之言詞或書面陳述，除法律有規定者外，不得作為證
      據，刑事訴訟法第一百五十九條第一項定有明文。再者，同法第一百五十九條
      之二規定：被告以外之人於檢察事務官、司法警察官或司法警察調查中所為之
      陳述，與審判中不符時，其先前之陳述具有較可信之特別情況，且為證明犯罪
      事實存否所必要者，得為證據。同法第一百五十九條之三規定：被告以外之人
      於審判中有下列情形之一，其於檢察事務官、司法警察官或司法警察調查中所
      為之陳述，經證明具有可信之特別情況，且為證明犯罪事實之存否所必要者，
      得為證據：一、死亡者。二、身心障礙致記憶喪失或無法陳述者。三、滯留國
      外或所在不明而無法傳喚或傳喚不到者。四、到庭後無正當理由拒絕陳述者。
      換言之，被告以外之人於警詢時之陳述原則上無證據能力。本件證人甲○○及
      丙○○於警詢時之陳述，選任辯護人主張無證據能力，公訴人對此表示原則上
      無意見，但若其二人於本院審理時經傳喚到庭作證，且所證與警詢筆錄有不符
      時，再依刑事訴訟法第一百五十九條之三（按依其敘述，應是一百五十九條之
      二之誤）主張有復活的可能（本院九十二年十月二日筆錄第四頁參照）。惟嗣
      後其二人經本院傳喚結果，均未到庭作證，自無所謂「與審判中不符」的情況
      ，因此例外得為證據的情形被排除，故甲○○及丙○○的警詢筆錄無證據能力
      ，不得作為證據。
    (二)有關新竹市警察局第二分局逕行搜索報告書及扣案證物有無證據能力：
      修正前刑事訴訟法第一百二十八條第一項規定，搜索應用搜索票。修正前同法
      第一百三十一條規定：有左列情形之一者，司法警察或司法警察官雖無搜索票
      ，得逕行搜索住宅或其他處所，、因逮捕被告或執行拘提羈押者。、因追
      躡現行犯或逮捕脫逃人者。、有事實足信為有人在內犯罪而情形急迫者。前
      項搜索，應於執行後二十四小時內，呈報檢察官或法院。查本案由新竹市警察
      局第二分局於八十九年九月二十七日下午三時四十分許，在新竹市○○路、勝
      利路交叉路口處，查獲乙○○非法持有海洛因零點柒公克，因其供承是向住苗
      栗縣後龍鎮的被告購買，警方未向台灣新竹（或苗栗）地方法院檢察署檢察官
      申請搜索票，即直接派人到苗栗縣後龍鎮○○街二０八號前，逮捕甫駕駛車號
      Ｗ４─八０五０號汽車回來之戊○○及車上三人乘客，並搜索車內查獲海洛因
      一包，再以此為理由，進入後龍鎮○○街二０八號屋內，逕行搜索，並查得丁○○身上的海洛因一包，及在客廳的海洛因二包。且依新竹地方法院檢察署八
      十九年度偵字第五三五五號卷第二頁的執行逕行搜索報告書所載，搜索新竹市
      第一現場是在八十九年九月二十七日下午三時四十分至四時十分，搜索苗栗縣
      後龍鎮第二現場的時間為同日下午五時至五時三十分，報告製作時間為八十九
      年九月二十八日，卷送台灣新竹地方法院檢察署的時間是八十九年九月二十九
      日（偵字第五三五五號卷第第一頁參照），可見警方並未於搜索後二十四小時
      內呈報檢察官，該搜索並不合法。現行刑事訴訟法第一百三十一條第四項規定
      「搜索執行後未陳報該管法院或經法院撤銷者，審判時法院得宣告所扣得之物
      ，不得作為證據。」。本案警方於搜索前未申請搜索票，縱令至現場勘查時，
      因發現屋內有椅子倒地的聲音而認為裡面有人犯罪（本院九十二年八月二十一
      日筆錄第七頁參照），認為符合逕行搜索的要件，而執行搜索，惟亦應於搜索
      後二十四小時內呈報檢察官或法院，故本件違法搜索應可認定。至於違法搜索
      所得的證物是否有證據能力？刑事訴訟法第一百五十八條之四規定：除法律另
      有規定外，實施刑事訴訟程序之公務員因違背法定程序取得之證據，其有無證
      據能力之認定，應審酌人權保障及公共利益之均衡維護，至於如何審酌，應權
      衡(1)、違背法定程序之情節。(2)、違背法定程序時之主觀意圖。(3)、侵害犯罪
      嫌疑人或被告權益之種類及輕重。(4)、犯罪所生之危險或實害。(5)、禁止使用
      證據對於預防將來違法取得證據之效果。(6)、偵審人員如依法定程序有無發現
      該證據之必然性。(7)、證據取得之違法對被告訴訟上防禦不利益之程度等各種
      因素，以作為認定證據能力有無之標準。查本案警員於查獲乙○○非法持有海
      洛因，因其供承是向住苗栗縣後龍鎮的被告購買，雖警員意在摘奸發伏，惟所
      謂有事實足信有人在內犯罪而情形急迫者，依當日在新竹市查獲乙○○以觀，
      實在無法認定在三十餘公里外的苗栗縣後龍鎮○○街二０八號屋內，有人在內
      犯罪，且情形急迫。而且此一做法若合法妥當，所有的刑案偵查，勢必將不必
      申請搜索票，要式搜索保障人權的規定將形同虛設。換言之，在時間上並非馬
      上至後龍搜索不可，警員當時若依法定程序申請搜索票，並不會緩不濟急，或
      不知販賣者姓名，有難以申請的情形。再者，逕行搜索後又未依法定程序呈報
      檢察官或法院，員警違背法定程序的情節重大，而依上開敘述，對被告人權的
      侵害亦非輕微。且本案扣案的海洛因數量僅四包，合計淨重不過一．三六公克
      ，即令被告以該海洛因轉讓或販賣他人，會戕害他人身心健康，但該數量的海
      洛因，可能會有的被害人亦屬有限。因此合議庭審酌權衡上開各項理由，認為
      警員違背法定程序，僅係為取得一．三六公克的海洛因，將使人權保障與公共
      利益的維護失衡，因此認定本件警員違法搜索取得的海洛因及所製作的逕行搜
      索報告書無證據能力。
    (三)雖丙○○、甲○○的警詢筆錄及扣案的海洛因暨逕行搜索報告書無證據能力，
      不得作為認定被告轉讓海洛因的證據。但前開事實業經丙○○與甲○○於檢察
      官偵訊時供述在卷。甲○○於八十九年九月二十八日查獲翌日檢察官偵訊時供
      稱：海洛因是丁○○給我的，我與我先生一起用，都是在後龍鎮○○街二０八
      號工廠裡，約最近二、三個月才開始用海洛因（台灣新竹地方法院檢察署八十
      九年度偵字第五三五五號卷第六十七頁及反面參照）。嗣其在八十九年十月六
      日檢察官偵訊時亦供稱：丁○○是我先生的朋友，海洛因是丁○○拿出來給我
      們吸食，都是我先生跟他接洽，他（指丁○○）說不用錢（同卷第一０二頁反
      面、第一０三頁參照）。丙○○在九十年七月五日檢察官偵訊時證稱：在查獲
      的前幾天，在戊○○的家中，丁○○有拿海洛因出來放在香煙裡面，大家一起
      吸食（台灣苗栗地方法院檢察署偵字第五０一二號卷第四十一頁參照）。同日
      甲○○在檢察官偵訊時也證稱：在查獲的前幾天，在戊○○的家中，人家拿給
      我們，我就和我先生一起吸海洛因（偵字第五０一二號卷第四十一頁反面參照
      ）。而甲○○、丙○○上開供述均相符合，並無矛盾之處。被告在警詢時自承
      與丙○○、甲○○並無仇隙（偵字第五三五五號卷第九頁反面參照），其在法
      院訊問時也供稱和丙○○認識二、三年，和甲○○無過節（台灣新竹地方法院
      八十九年度聲羈字第一五九號卷第五頁、第六頁參照），因此丙○○、甲○○
      應不致誣指被告，其二人之供詞應堪採信。再者，丙○○為警查獲所採集的尿
      液經送檢驗結果，確呈現嗎啡陽性反應，有台灣檢驗科技股份有限公司出具的
      濫用藥物尿液檢驗報告在卷可憑（偵字第五０一二號卷第一０二頁參照），參
      諸被告在本院準備程序時自承當天為警查獲的四包海洛因都是其所有（本院九
      十二年十月二日筆錄第六頁參照）。可見被告無償給丙○○、甲○○的毒品應
      係海洛因無誤，被告所辯不足採信。本件事證明確，被告轉讓海洛因的犯行可
      以認定。
二、查海洛因係毒品危害防制條例第二條第一項第一款的第一級毒品，又被告行為後
    ，毒品危害防制條例已於九十二年七月九日經總統公布修正，並於九十三年一月
    九日生效，關於轉讓第一級毒品的規定並未修正，構成要件及法定本刑均屬相同
    ，但新法第八條新增第六項有關轉讓毒品達一定數量者，加重其刑的規定，且新
    舊法比較時應就有關共犯、未遂犯、連續犯、牽連犯、結合犯以及累犯加重、自
    首減輕暨其他法定加減原因與加減例等一切情形，綜其全部結果而為比較，而適
    用有利於行為人之法律處斷（最高法院二十四年上字第四六三四號判例參照），
    因此比較新舊法結果，自以舊法有利被告，依刑法第二條第一項但書，自應適用
    舊法。核被告轉讓海洛因予丙○○、甲○○所為，係犯修正前毒品危害防制條例
    第八條第一項的轉讓第一級毒品罪。被告轉讓前持有海洛因的低度行為，為其轉
    讓的高度行為所吸收，不另論罪。被告先後多次轉讓海洛因的犯行，時間緊接，
    所犯是構成要件相同的罪名，被告又係基於概括犯意所為，為連續犯，依刑法第
    五十六條規定以一罪論並加重其刑。被告有事實欄所述的前科執行情形，有台灣
    高等法院被告全國前案紀錄表在卷可稽，其在有期徒刑之執行完畢後，五年以內
    再犯有期徒刑以上之罪，為累犯，應依刑法第四十七條規定遞加重其刑。爰審酌
    被告犯罪的手段、轉讓的期間、人數、明知毒品對人體戕害甚鉅，竟仍轉讓毒品
    予他人，其行為足以影響他人身體健康並危害社會秩序，且犯後否認犯行暨公訴
    檢察官的求處等一切情況，量處如主文所示之刑。
三、扣案的白粉四包經送鑑定結果：均係毒品海洛英，其中一包淨重零點參陸公克；
    包裝重零點貳壹公克、另二小包合計淨重零點零貳公克；包裝重零點捌捌公克、
    另一包淨重零點玖捌公克；包裝重零點壹玖公克，有法務部調查局九十一年六月
    十二日調科壹字第０九一００三六六五四０函在卷可憑（偵字第五０一二號卷第
    五十七頁參照）。如前所述，雖上開物品係違法搜索所得，在嚴格證明的要求下
    ，無證據能力，不得作為認定被告有罪的證據，但沒收或沒收銷燬與否不須嚴格
    的證明，扣案的海洛因雖係違法搜索所得，仍無礙其違禁物的本質，故扣案海洛
    因三包（其中壹包淨重零點參陸公克；包裝重零點貳壹公克、另貳小包合計淨重
    零點零貳公克；包裝重零點捌捌公克），仍依修正前毒品危害防制條例第十八條
    第一項前段規定宣告沒收銷燬。至於扣案的另一包（淨重零點玖捌公克；包裝重
    零點壹玖公克），因被告另涉犯的施用第一級毒品案件，業經本院八十九年度訴
    字第三六七號判決沒收銷燬，故不另重複宣告沒收銷燬。
四、公訴意旨另以：被告丁○○復基於意圖營利販賣海洛因的概括犯意，自八十九年
    五月間某日起至同年七月二十四日止，在苗栗縣後龍鎮○○街二０八號，連續多
    次販賣海洛因予乙○○，每次販賣海洛因新臺幣（下同）三千元、五千元至八千
    元不等。因認被告另涉犯毒品危害防制條例第四條第一項的連續販賣第一級毒品
    罪嫌。公訴意旨認被告涉犯上開罪名無非以證人乙○○於警詢、偵訊及本院審理
    時的證詞、通聯紀錄、新竹市警察局第二分局逕行搜索報告書及扣案的海洛因為
    其論據。訊據被告丁○○堅決否認有何販賣海洛因犯行，辯稱未販賣，警察是違
    法搜索，扣案物品不得作為證據，乙○○的警詢筆錄無證據能力等語。經查：
    (一)就證據能力部分
      １、有關乙○○的警詢筆錄有無證據能力：乙○○於警訊時之陳述，係被告以
          外之人於審判外之言詞陳述，原則上不得作為證據（刑事訴訟法第一百五
          十九條第一項參照），且公訴人於本院行準備程序時陳稱：對乙○○的警
          詢筆錄無證據能力原則上認同，若其在審理時之陳述與警詢時之陳述有不
          符時，再依刑事訴訟法第一百五十九條之三（按依其敘述，應係第一百五
          十九條之二之誤）主張有證據能力（本院九十二年十月二日筆錄第四頁參
          照），嗣乙○○於本院審理時到庭作證，惟公訴人並未說明何以其先前之
          陳述具有較可信的特別情況。因此本院合議庭認定其警詢筆錄無證據能力
          。
      ２、有關新竹市警察局第二分局逕行搜索報告書及扣案海洛因無證據能力已詳
          述如前。
      ３、因此有關乙○○的警詢筆錄及新竹市警察局第二分局逕行搜索報告書暨扣
          案海洛因無證據能力，自不得作為認定被告有販賣海洛因的證據。
    (二)公訴人認被告販賣海洛因的證據，除上述無證據能力被排除者外，僅剩乙○○
      的偵訊筆錄及在本院的證述意見暨通聯紀錄。惟：
      １、犯罪事實應依證據認定之，無證據不得認定其犯罪事實，刑事訴訟法第一
          百五十四條第二項定有明文。且刑事訴訟上證明之資料，無論其為直接或
          間接證據，均須達於通常一般人均不致有所懷疑，而得確信其為真實的程
          度，始得據為有罪的認定，若關於被告是否犯罪的證明未能達此程度，而
          有合理的懷疑存在，致使無從形成有罪的確信，根據罪證有疑，利於被告
          的證據法則，即不得據為不利被告的認定（最高法院七十六年度台上字第
          四九八六號判例參照）。
      ２、經查乙○○於八十九年九月二十八日偵訊時供稱：八十九年九月二十七日
          下午四時被查獲的海洛因是一位綽號「鱷魚」的男子給我的，他叫「黃孝
          ㄩˇ」，是六十七年次的男子（偵字第五三五五號卷第六十一頁反面參照
          ），雖其供稱：「鱷魚」有託我向被告買，但其所謂向被告買，乙○○在
          偵訊時供稱：是我過去苗栗，拜託丁○○【向別人】買的（同卷第六十一
          頁反面、第六十二頁參照）。且同年十月六日偵訊時，乙○○供稱並未向
          被告買海洛因，海洛因是向「大頭」的人買的（同卷第一０一頁反面參照
          ）。嗣其在九十年八月十四日偵訊時亦供稱海洛因是向「大頭」的男子買
          的，我不知道他的真實姓名，之前在警局時之所以說是向被告、余俊泓、
          陳明仁、戊○○、賴進均等人購買，是警察要我交出一個一來，就不辦我
          ，因為我不認識余俊泓等人，所以就說是被告，我的海洛因確實是向「大
          頭」買的，「大頭」不是被告（偵字第五０一二號卷第五十頁反面、第五
          十一頁、第五十二頁參照）。另對所訊：「為何說跟【大頭】買，【大頭
          】將海洛因拿給被告，你再向被告拿，錢就丟在戊○○的工廠桌上？」，
          供稱：只有一次「大頭」跟我說海洛因他丟在戊○○的工廠桌上，我拿走
          貨以後就把五千元丟在桌上，不知道錢是誰拿走的（同卷第五十一頁反面
          參照）。嗣其在本院審理時亦證稱：海洛因不是向被告買的，是向「大頭
          」買的，「大頭」跟被告很好，我曾在後龍被查獲的工廠看過他，有時候
          找不到「大頭」的話，會向「鱷魚」購買，我在偵訊時說向被告拿的意思
          ，是我進去工廠時，被告會跟我說「大頭」把海洛因放在那邊，要我自己
          拿，被告並沒有經手金錢或毒品，購買毒品的價格都在電話中就講好，與
          我講電話的都是「大頭」比較多，有時候被告會幫他接電話，被告接到電
          話時會說「大頭」不在，我去買毒品的付款方式只有一種，就是他們告訴
          我毒品放在那裡，我付錢後把毒品拿走，被告確實不是「大頭」或「鱷魚
          」（本院九十二年十二月五日筆錄第五頁至第十六頁參照），由上面林峻
          葳於偵訊及本院審理時的供（證）述，可知，其海洛因並非向被告購買。
      ３、且電話通聯記錄僅能證明有電話之連繫，並不足以證明該連繫即係為購買
          海洛因。
      ４、綜上所述，本件公訴人所舉的證據，並未達通常一般人均不致有所懷疑，
          而得確信其為真實的程度，無從形成有罪的確信，此外，本院查無其他任
          何證據足以認定被告有公訴人所指的販賣海洛因犯行，積極證據既不足為
          不利被告之認定，即應為有利被告之認定，為其無罪之諭知。
據上論斷，應依刑事訴訟法第二百九十九條第一項前段、第三百零一條第一項、修正
前毒品危害防制條例第八條第一項、第十八條第一項前段、刑法第十一條、第二條第
一項但書、第五十六條、第四十七條，判決如主文。
本案經檢察官林文中到庭執行職務
中　　　華　　　民　　　國　　九十三　　年　　　四　　　月　　　九　　　日
                                    臺灣苗栗地方法院刑事第三庭
                                        審判長法  官  劉  興  浪
                                              法  官  楊  台  清
                                              法  官  張  珈  禎
右正本證明與原本無異。
如不服本判決，應於判決送達後十日內向本院提出上訴狀（應附繕本），上訴於臺灣
高等法院臺中分院。
                                              書記官  張  文  玲
中　　　華　　　民　　　國　　九十三　　年　　　四　　　月　　　九　　　日
附錄論罪科刑法條
修正前毒品危害防制條例第八條：
轉讓第一級毒品者，處一年以上七年以下有期徒刑，得併科新臺幣一百萬元以下罰金
。
轉讓第二級毒品者，處六月以上五年以下有期徒刑，得併科新臺幣七十萬元以下罰金
。
轉讓第三級毒品者，處三年以下有期徒刑，得併科新臺幣三十萬元以下罰金。
前三項之未遂犯罰之。
